臺灣高雄地方法院民事裁定
108年度消債更字第182號
聲  請  人  吳登豐即吳億正
0000000000000000

0000000000000000

上列當事人因消費者債務清理事件聲請更生，本院裁定如下：
    主  文
聲請人吳登豐即吳億正自民國一百零八年八月二十日下午四時起
開始更生程序。
命司法事務官進行本件更生程序。
    理  由
一、本件聲請意旨略以：伊無力清償債務，曾向本院聲請前置調
    解，因無還款能力而於民國108年5月6日調解不成立，因聲
    請人有不能清償債務或有不能清償之虞，復未經法院裁定開
    始清算程序或宣告破產，爰依法聲請准予裁定更生等語。
二、按債務人不能清償債務或有不能清償之虞者，得依本條例所
    定更生或清算程序，清理其債務。債務人無擔保或無優先權
    之債務總額未逾新臺幣（下同）1,200萬元者，於法院裁定
    開始清算程序或宣告破產前，得向法院聲請更生。法院開始
    更生程序之裁定，應載明其年、月、日、時，並即時發生效
    力。法院裁定開始更生或清算程序後，得命司法事務官進行
    更生或清算程序，必要時得選任律師、會計師或其他適當之
    自然人或法人一人為監督人或管理人。消費者債務清理條例
    第3條、第42條第1項、第45條第1項及第16條第1項分別定有
    明文。
三、經查：
  ㈠聲請人所主張上開事實，業據其提出財產及收入狀況說明書
    （108年度司消債調字第173號卷，下稱調卷，第2頁）、財
    團法人金融聯合徵信中心前置協商專用債權人清冊（調卷第
    7頁）、信用報告（調卷第10頁）、勞工保險被保險人投保
    資料表（調卷第12頁）、存摺（調卷第14至20頁、本案卷第
    41至57頁）、財政部高雄國稅局106年及107年度綜合所得稅
    各類所得資料清單及總歸戶財產查詢清單（調卷第26至28頁
    ）、戶籍謄本（本案卷第21頁）、薪資明細表（本案卷第38
    頁）、低收入戶證明書（本案卷第39頁）、商業保險投保資
    料查詢結果表（本案卷第85頁）、債權人清冊（本案卷第12
    4至125頁）等在卷可參。
  ㈡次查，聲請人於106年及107年度申報所得分別為104,044元（
    真光公寓大廈管理維護有限公司薪資所得）、0元，另其自
    陳聲請更生前2年內有薪資所得每月26,500元，名下有繼承
    取得之1房1地（即戶籍址，詳如後述）及3車，勞工保險投
    保單位為高雄市公寓大廈管理服務職業工會，另有南山人壽
    保單解約金153,903元。又聲請人現於隆盛公寓大廈管理維
    護股份有限公司擔任保全員，據其自行提出之薪資明細所載
    自107年1月起至108年5月之每月薪資均為26,500元，另有三
    節及生日禮金共2,100元，扣除勞健保費後之平均每月收入
    為24,047元（計算式：26,500＋2,100÷12－2,628＝24,047，本
    件均係採四捨五入計算），其2名成年子女於逢年過節給付
    紅包共16,000元等情，此有上開綜合所得稅各類所得資料清
    單、財產歸屬清單、勞工保險被保險人投保資料表、南山人
    壽保險股份有限公司函、薪資明細、聲請人補正狀在卷可參
    （調卷第12頁、本案卷第20頁、第26至28頁、第38頁、第11
    5至116頁）。則在查無聲請人有其他收入來源之情形下，佐
    以其現年61歲，及自行提出客觀上應可採信之薪資證明，聲
    請人主張之工作及收入狀況應可採信，是本院即以其目前每
    月薪資24,047元，加計子女給付紅包核平均每月1,333元（
    計算式：16,000÷12＝1,333），合計25,380元作為核算其現
    在償債能力之基礎，應能反映真實收入狀況。
  ㈢承上，聲請人與5名兄弟姊妹共同繼承其等父親位於高雄市○
    鎮區○○段○○段000地號土地及其上1013建號建物（無設定抵
    押權等負擔，下稱系爭不動產），經債權人聲請本院以107
    年度司執春字第90043號強制執行，並代位請求分割遺產訴
    訟中，而系爭不動產依公告現值及課稅評定計算其價值為3,
    849,600元，依此換算聲請人個人之財產價值為641,600元（
    計算式：3,849,600÷6＝641,600），此有財政部高雄國稅局
    遺產稅免稅證明書、高雄市政府地政局前鎮地政事務所函、
    雄院和108司執水字第49486號併案通知、土地及建物登記第
    一類謄本（調卷第23頁、本案卷第86至91頁）在卷可參。
  ㈣關於聲請人個人日常必要支出部分，按債務人必要生活費用
    ，以最近一年衛生福利部或直轄市政府所公告當地區每人每
    月最低生活費一點二倍定之，本條例第64條之2第1項定有明
    文。本院參酌衛福部社會司所公告108年度高雄市最低生活
    費標準為13,099元，則聲請人每月生活所必需除有特殊情形
    並有證據證明者外，自宜以此數額之1.2倍即15,719元為度
    ，始得認係必要支出。又上開最低生活費用之標準，係照當
    地近1年平均每人消費支出60％，依其基準之家庭收支調查報
    告調查表格式示有關經常性支出之調查項目，其原即包括利
    息支出、食品、衣著、房租及水費、電費、醫療保健、交通
    、娛樂、教育等基本生活需求；因聲請人居住於繼承之系爭
    不動產（見本案卷第83頁），故於計算聲請人個人每月必要
    生活費時，即應自前開已包括聲請人居住費用在內，扣除相
    當於房租支出所佔比例24.36％，俾免重複計列費用，而符公
    平之旨，則依此計算之結果，聲請人每月之必要生活費在不
    含居住費用之情形下，即應為11,890元【計算式：15,719－
    （15,719×24.36%）＝11,890】。
  ㈤至扶養部分，聲請人主張須協助胞弟吳△△扶養其長子即聲請
    人之姪子吳○○，每月支出扶養費6,000元。查聲請人之姪子
    吳○○係91年生，現就讀鳳新高中，每月領取社會局弱勢單親
    家庭子女生活補助費6,115元、每學期領取廣源慈善基金會1
    2,000元，並於107年起迄今共領取鳳山天宮廟獎學金及教育
    部學產基金等共43,711元，由鳳新高中匯入其名下之郵政存
    簿儲金簿等情，此有戶籍謄本、學生證、學雜費繳費收據、
    存摺、高雄市政府社會局函、財團法人廣源慈善基金會函在
    卷可參（本案卷第24頁、第60至67頁、第92頁、第102至105
    頁、第113頁）。聲請人之姪子本應由其生父扶養，聲請人
    雖於調解程序陳稱其胞弟吳△△離婚（併參本院97年度婚字第
    95號離婚判決，吳○○權利義務之行使或負擔由吳△△單獨任之
    ），吸毒，107年3月出獄，常失業等語，惟本院依職權調閱
    吳△△之勞保局電子閘門投保紀錄，吳△△甫於108年5月21日投
    保於豪元實業股份有限公司，投保薪資25,200元（見本案卷
    第80至81頁），是認吳△△應有資力扶養其長子，況聲請人陳
    稱其他兄弟姊妹有共同扶養吳○○等語（見本案卷第99頁），
    在聲請人現背負龐大債務之情形下，所主張協助負擔姪子扶
    養費用部分，不予列為每月必要支出。
四、綜上所述，以聲請人現每月收入25,380元為其償債能力基準
    ，扣除個人必要生活費11,890元後，餘13,490元，而聲請人
    目前負債總額為9,664,455元（參調卷第79頁，共11家金融
    機構債權合計7,220,384元，及調卷第49頁以下，萬榮行銷
    公司731,662元、良京實業公司766,023元、滙誠第一資產公
    司881,803元、新加坡商艾星國際公司53,583元，普羅米斯
    顧問公司依債權人清冊所載11,000元），扣除南山人壽保險
    解約金153,903元及名下不動產價值以641,600元計，以聲請
    人每月所餘按月攤還結果，需約55年【計算式：（9,664,45
    5－153,903－641,600）÷13,490÷12＝54.8】始能清償完畢，應
    認其已不能清償債務。此外，聲請人無擔保或無優先權之債
    務總額未逾1,200萬元，且無本條例第6條第3項、第8條或第
    46條各款所定駁回更生聲請之事由存在，則聲請人聲請更生
    為有理由，應予准許，爰命司法事務官進行本件更生程序。
五、依本條例第11條第1項、第45條第1項，裁定如主文。
中　　華　　民　　國　　108 　年　　8 　　月　　20　　日
                  民事庭　法　官　沈建興
以上正本係照原本作成。
本裁定不得抗告。
中　　華　　民　　國　　108 　年　　8 　　月　　20　　日
                          書記官  胡美儀